ACORDAO-COMPLETO-2344875

ACÓRDÃO DE RELAÇÃO

ACÓRDÃO DE RELAÇÃO 543/2019 ATA 4/2019 - PLENÁRIO

Acórdão 543/2019-TCU-Plenário
	Os Ministros do Tribunal de Contas da União ACORDAM, por unanimidade, com fundamento nos arts. 1º, inciso I, 16, inciso II, 18 e 23, inciso II, da Lei 8.443/1992, c/c os arts. 143, inciso I, alínea a, 208 e 214, inciso II, do Regimento Interno/TCU, em julgar as contas do Sr. Fernando Azevedo e Silva regulares com ressalva e dar-lhe quitação, sem prejuízo de dar ciência das seguintes impropriedades e de fazer a seguinte determinação, e, com fulcro nos arts. 1º, inciso I, 16, inciso I, 17 e 23, inciso I, da Lei 8.443/1992, c/c os arts. 143, inciso I, alínea a, 207 e 214, inciso I, do Regimento Interno/TCU, em julgar as contas dos demais responsáveis regulares e dar-lhes quitação plena, promovendo-se, em seguida, o arquivamento do processo, sem prejuízo de dar ciência desta deliberação ao Estado-Maior do Exército, ao Centro de Controle Interno do Exército e à Décima Primeira Inspetoria de Contabilidade e Finanças do Exército, de acordo com os pareceres emitidos nos autos:
1. Processo TC-Processo 033.765/2018-9 (PRESTAÇÃO DE CONTAS - Exercício: 2017) 
	1.1. Apenso: TC-Processo 011.439/2015-7 (Representação) .
	1.2. Responsáveis: Adalmir Manoel Domingos (XXX.286.967-XX) ; Aires de Melo Jurema (XXX.131.517-XX) ; Altair Jose Polsin (XXX.697.557-XX) ; Alvaro Gonçalves Wanderley (XXX.061.517-XX) ; Anisio David de Oliveira Junior (XXX.111.597-XX) ; Antonino dos Santos Guerra Neto (XXX.073.447-XX) ; Antonio Amaro de Lima Filho (XXX.819.477-XX) ; Antonio Hamilton Martins Mourao (XXX.063.860-XX) ; Artur Costa Moura (XXX.055.897-XX) ; Braulio de Paula Machado (XXX.046.997-XX) ; Carlos Alberto Neiva Barcellos (XXX.713.197-XX) ; Carlos dos Santos Sardinha (XXX.177.657-XX) ; Cesar Augusto Nardi de Souza (XXX.071.237-XX) ; Cláudio Coscia Moura (XXX.949.117-XX) ; Decio Luis Schons (XXX.700.357-XX) ; Edson Leal Pujol (XXX.595.407-XX) ; Eduardo Diniz (XXX.163.617-XX) ; Expedito Alves de Lima (XXX.051.557-XX) ; Fernando Azevedo e Silva (XXX.532.837-XX) ; Geraldo Antonio Miotto (XXX.205.797-XX) ; Gerson Menandro Garcia de Freitas (XXX.837.797-XX) ; Guilherme Cals Theophilo Gaspar de Oliveira (XXX.328.747-XX) ; Helcio de Freitas Martins (XXX.166.807-XX) ; Hertz Pires do Nascimento (XXX.506.037-XX) ; Humberto Francisco Madeira Mascarenhas (XXX.979.267-XX) ; Joao Camilo Pires de Campos (XXX.140.207-XX) ; Jose Carlos Braga de Avellar (XXX.343.667-XX) ; Jose Luiz Dias Freitas (XXX.671.587-XX) ; João Alberto Redondo Santana (XXX.282.797-XX) ; Juarez Aparecido de Paula Cunha (XXX.242.437-XX) ; Julio Cesar de Arruda (XXX.165.407-XX) ; Laelio Soares de Andrade (XXX.516.797-XX) ; Luciano Guilherme Cabral Pinheiro (XXX.507.947-XX) ; Luiz Carlos Pereira Gomes (XXX.175.387-XX) ; Manoel Luiz Narvaz Pafiadache (XXX.468.567-XX) ; Marcio Velloso Guimaraes (XXX.159.507-XX) ; Marco Cesar de Moraes (XXX.126.437-XX) ; Mauro Cesar Lourena Cid (XXX.518.817-XX) ; Oswaldo de Jesus Ferreira (XXX.430.927-XX) ; Paulo Alipio Branco Valença (XXX.995.547-XX) ; Paulo Cesar Souza de Miranda (XXX.154.447-XX) ; Paulo Humberto Cesar de Oliveira (XXX.024.907-XX) ; Ricardo Marques Figueiredo (XXX.675.958-XX) ; Walmir Almada Schneider Filho (XXX.138.167-XX) ; Walter Souza Braga Netto (XXX.217.537-XX) 
	1.3. Órgão/Entidade: Estado-Maior do Exército.
	1.4. Relator: Ministro-Substituto Marcos Bemquerer Costa.
	1.5. Representante do Ministério Público: Procurador Júlio Marcelo de Oliveira.
	1.6. Unidade Técnica: Secretaria de Controle Externo da Defesa Nacional e da Segurança Pública (SecexDefesa) .
	1.7. Representação legal: não há.
	1.8. Ciência/Determinação:
	1.8.1. com fundamento nos arts. 18 da Lei 8.443/1992 e 7o da Resolução/TCU 265/2014, dar ciência ao Estado-Maior do Exército de que:
	1.8.1.1. a ausência de metas e indicadores de desempenho apropriados, constatada no exercício de 2017, implica diminuição da probabilidade de alcance dos objetivos e desafios estabelecidos para o Exército Brasileiro, com potencial minimização de resultados e maximização de deficiências, além de risco à própria governança do Exército Brasileiro, em afronta aos princípios da eficiência e do planejamento, previstos, respectivamente, nos arts. 37, caput, da Constituição Federal e 6o, inciso I, do Decreto-Lei 200/1967, bem como à política de governança da Administração Pública Federal, instituída pelo Decreto 9.203/2017;
	1.8.1.2. a ausência da ficha de qualificação de indicador – FQI de cada um dos indicadores de resultado – IR, tendência – IT e composição – IC, preenchida com todas as informações previstas na “Metodologia da Medição do Desempenho Organizacional”, notadamente o detalhamento das metodologias de medição e uso e dos critérios objetivos adotados para estabelecimento de cada meta, constatada no relatório de gestão de 2017, causa prejuízo real à avaliação da gestão pelos controles interno e externo, em afronta ao princípio da accountability, principal fundamento e motivação da sistemática de prestação de contas, presente no  art. 70, parágrafo único, da Constituição Federal, bem como ao art. 5o, caput, da Portaria/TCU 65/2018 e às orientações do e-Contas;
	1.8.1.3. a ausência, no quadro de indicadores de desempenho, de colunas com série histórica, fórmula de cálculo, valor de referência, meta e realizado para cada um dos indicadores, com colunas individualizadas para a meta do exercício e para cada um dos exercícios seguintes, conforme horizonte temporal de alinhamento ao Plano Plurianual do Governo Federal, constatada no relatório de gestão de 2017, causa prejuízo real à avaliação da gestão pelos controles interno e externo, em afronta ao princípio da accountability, principal fundamento e motivação da sistemática de prestação de contas, presente no  art. 70, parágrafo único, da Constituição Federal, bem como ao art. 5o, caput, da Portaria/TCU 65/2018 e às as orientações do e-Contas;
	1.8.1.4. o não monitoramento do desempenho, constatado no exercício de 2017, afronta a Portaria/Eme 195/2010 e os princípios da eficiência e do planejamento (arts. 37, caput, da Constituição Federal e 6o, inciso I, do Decreto-Lei 200/1967, respectivamente) ;
	1.8.1.5. a ausência do número de registro no Cadastro de Pessoa Física do Ministério da Fazenda, da identificação dos atos formais de nomeação, designação ou exoneração, com data de publicação no órgão de imprensa oficial, do endereço residencial completo e do endereço de correio eletrônico, constatada no rol de responsáveis da prestação de contas de 2017, afronta o art. 11 da Instrução Normativa/TCU 63/2010;
	1.8.2. com fundamento nos arts. 18 da Lei 8.443/1992 e 7o da Resolução/ TCU 265/2014, dar ciência ao Centro de Controle Interno do Exército e à Décima Primeira Inspetoria de Contabilidade e Finanças do Exército de que a não avaliação dos resultados quantitativos e qualitativos da gestão quanto à eficácia e eficiência, com identificação das causas do mau desempenho, identificada no Relatório de Auditoria de Gestão 1/2017, relativo às contas do Estado-Maior do Exército do exercício de 2017, afronta o disposto nos arts. 13, parágrafo único, inciso II, e 14, inciso III e Anexo II, item 2, da Decisão Normativa/TCU 163/2017;
	1.8.3. determinar à SecexDefesa que atente para a necessidade de garantir a salvaguarda do sigilo sobre a peça 14 do presente feito (instrução da unidade técnica) , nos termos dos arts. 25, §§ 1º e 2º, 26, parágrafo único, e 32, inciso IV, da Lei 12.527/2011 (Lei de Acesso à Informação) , classificando, para tanto, o grau de sigilo como “reservado” pelo prazo de 5 (cinco) anos, com base no art. 23, inciso VIII, da referida lei e nos arts. 4º, parágrafo único, 8º, § 3º, inciso I, 9º, inciso VIII e § 2º, inciso I, da Resolução/TCU 294/2018, para, assim, permitir o acesso à correspondente informação somente aos seguintes destinatários: Ministros e Ministros-Substitutos do TCU; membros do MP/TCU, chefe de gabinete do Ministro Relator; Ministro de Estado da Controladoria-Geral da União; e servidores da SecexDefesa devidamente designados pelo titular dessa unidade técnica.

Estado-Maior do Exército.

Adalmir Manoel Domingos (XXX.286.967-XX); Aires de Melo Jurema (XXX.131.517-XX); Altair Jose Polsin (XXX.697.557-XX); Alvaro Gonçalves Wanderley (XXX.061.517-XX); Anisio David de Oliveira Junior (XXX.111.597-XX); Antonino dos Santos Guerra Neto (XXX.073.447-XX); Antonio Amaro de Lima Filho (XXX.819.477-XX); Antonio Hamilton Martins Mourao (XXX.063.860-XX); Artur Costa Moura (XXX.055.897-XX); Braulio de Paula Machado (XXX.046.997-XX); Carlos Alberto Neiva Barcellos (XXX.713.197-XX); Carlos dos Santos Sardinha (XXX.177.657-XX); Cesar Augusto Nardi de Souza (XXX.071.237-XX); Cláudio Coscia Moura (XXX.949.117-XX); Decio Luis Schons (XXX.700.357-XX); Edson Leal Pujol (XXX.595.407-XX); Eduardo Diniz (XXX.163.617-XX); Expedito Alves de Lima (XXX.051.557-XX); Fernando Azevedo e Silva (XXX.532.837-XX); Geraldo Antonio Miotto (XXX.205.797-XX); Gerson Menandro Garcia de Freitas (XXX.837.797-XX); Guilherme Cals Theophilo Gaspar de Oliveira (XXX.328.747-XX); Helcio de Freitas Martins (XXX.166.807-XX); Hertz Pires do Nascimento (XXX.506.037-XX); Humberto Francisco Madeira Mascarenhas (XXX.979.267-XX); Joao Camilo Pires de Campos (XXX.140.207-XX); Jose Carlos Braga de Avellar (XXX.343.667-XX); Jose Luiz Dias Freitas (XXX.671.587-XX); João Alberto Redondo Santana (XXX.282.797-XX); Juarez Aparecido de Paula Cunha (XXX.242.437-XX); Julio Cesar de Arruda (XXX.165.407-XX); Laelio Soares de Andrade (XXX.516.797-XX); Luciano Guilherme Cabral Pinheiro (XXX.507.947-XX); Luiz Carlos Pereira Gomes (XXX.175.387-XX); Manoel Luiz Narvaz Pafiadache (XXX.468.567-XX); Marcio Velloso Guimaraes (XXX.159.507-XX); Marco Cesar de Moraes (XXX.126.437-XX); Mauro Cesar Lourena Cid (XXX.518.817-XX); Oswaldo de Jesus Ferreira (XXX.430.927-XX); Paulo Alipio Branco Valença (XXX.995.547-XX); Paulo Cesar Souza de Miranda (XXX.154.447-XX); Paulo Humberto Cesar de Oliveira (XXX.024.907-XX); Ricardo Marques Figueiredo (XXX.675.958-XX); Walmir Almada Schneider Filho (XXX.138.167-XX); Walter Souza Braga Netto (XXX.217.537-XX)

MARCOS BEMQUERER

não há.

Procurador Júlio Marcelo de Oliveira.

PRESTAÇÃO DE CONTAS (PC)

Secretaria de Controle Externo da Defesa Nacional e da Segurança Pública (SecexDefesa).